臺灣臺中地方法院民事判決　96年度訴字第1571號
原　　　告　甲○○○
被　　　告　乙○○
上當事人間請求損害賠償事件，本院判決如下：
    主    文
原告之訴及假執行之聲請均駁回。
訴訟費用新台幣壹萬玖仟零壹拾捌元由原告負擔。
    事實及理由
一、按民事訴訟法第249 條第2 項規定：「原告之訴，依其所訴
    之事實，在法律上顯無理由者，法院得不經言詞辯論，逕以
    判決駁回之。」。次按最高法院62年台上字第845 號判例意
    旨所謂原告之訴，依其所訴之事實，在法律上顯無理由者，
    係指依原告於訴狀內記載之事實觀之，在法律上顯然不能獲
    得勝訴之判決者而言。本件請求損害賠償事件，本院認顯無
    理由，爰不經言詞辯論，逕以判決駁回原告之訴，應先敘明
    。
二、本件原告起訴主張：緣民國77年間，原告有意購買土地，被
    告知悉後，乃向原告稱坐落台中縣清水鎮○○段第1355、第
    1355-1號、第1355-2號等3 筆土地（面積合計約503.057 坪
    ，下稱系爭3 筆土地）之地主有意出售，每坪約新台幣（下
    同）15,000元應可出售，渠可代理地主洽談，原告信以為真
    ，乃於77年10月8 日應被告要求先行給付500,000 元作為定
    金，如地主願意出售，當可立即付定。迨77年11月13日，被
    告向原告訛稱，地主即訴外人白美惠欲以每坪16,600元之價
    格出售，原告同意之，乃與之簽約（下稱系爭買賣契約），
    並給付總價金8,350,000 元，全由被告代為受領，嗣後，原
    告亦取得上揭土地之所有權。惟事後，原告獲知，地主白美
    惠其實只出價每坪13,000元，且白美惠未授與被告代理權限
    ，被告稱，地主欲以每坪16,600元出售，純係被告無代理權
    之行為。按無代理權人，以他人之代理人名義所為之法律行
    為，對於善意之相對人，負損害賠償之責。民法第110 條定
    有明文。據上開事實顯示，被告於出售上揭土地時，於超過
    13,000元之部分，並未獲授權，屬無權代理，其無代理權之
    行為，致原告受有1,81 1, 005 元之損害（3,600 元/ 坪×
    503.057 坪＝1,811,005 元）。為此，爰依民法第110 條之
    規定，請求被告負損害賠償之責等語，並聲明求為判決：被
    告應給付原告1, 811,005元，及自77年11月18日起至清償日
    止，按年息百分之5 計算之利息，並願供擔保請准宣告假執
    行云云。
三、按無代理權人以代理人名義所為之法律行為，非經本人承認
    ，對本人不生效力，民法第170 條第1 項定有明文。而本人
    拒絕承認時，無代理權的法律行為確定不生效力，依民法11
    0 條規定：「無代理權人，以他人名義所為之法律行為，對
    於善意之相對人，負損害賠償之責」。乃無權代理人對相對
    人之損害賠償責任，其成立要件為：(1)須無代理權人以本人
    名義而為法律行為，而該法律行為因本人拒絕承認（或視為
    拒絕承認）確定不生效力。(2)須相對人為善意，有無過失在
    所不問。次按稱買賣者，謂當事人約定一方移轉財產權於他
    方，他方支付價金之契約，民法第345 條第1 項亦有明定。
    經查，原告主張被告代理訴外人白美惠出售系爭3 筆土地，
    白美惠其實只出價每坪13,000元乙節，縱令屬實，然原告既
    於起訴狀中陳稱：「被告向原告訛稱，地主即訴外人白美惠
    欲以每坪16,600元之價格出售，原告同意之，乃與之簽約，
    並給付總價金8,350,000元，全由被告代為受領，嗣後，原
    告亦取得上揭土地之所有權。」等語，是縱使被告擅自向原
    告表示以每坪16,600元之價格出售一情為真，原告所收到之
    要約，亦係被告代理白美惠以每坪16,600元之價格出售之意
    思表示，原告亦為承諾，可見系爭買賣契約若經本人承認而
    確定成立生效，亦係以每坪16,600元之價格，達成意思表示
    合致。而白美惠既已移轉土地所有權於原告，則系爭買賣契
    約並未因本人拒絕承認而確定不生效力，原告亦未因系爭買
    賣契約確定不生效力，以致無法取得土地所有權而受有損害
    ，依上說明，本件尚不符合無代理權人對相對人損害賠償責
    任之成立要件。從而，本件依原告起訴狀所載內容，既尚難
    認被告對原告應負民法第110條所定無代理權人責任，原告
    逕依民法第110條規定，向被告請求損害賠償，在法律上即
    屬顯無理由，自應由本院不經言詞辯論，逕以判決駁回之。
四、原告受敗訴判決，其假執行之聲請即失所依據，應併予駁回
    。
五、結論：本件原告之訴為無理由，依民事訴訟法第249 條第2
    項、第78條、第87條第1 項，判決如主文。
中　　華　　民　　國　　96　　年　　6 　　月　　14　　日
                  民事第三庭   法   官  郭佳瑛
正本係照原本作成。
如對本判決上訴，須於判決送達後20日內向本院提出上訴狀。
中　　華　　民　　國　　96　　年　　6 　　月　　14　　日
                                書記官
